臺灣基隆地方法院民事判決
109年度基簡字第1202號
原      告  林永泉  
訴訟代理人  余慧榆  
被      告  楊麗英  

訴訟代理人  許世正律師
上列當事人間請求返還押租金等事件，本院於民國110年1月28日
言詞辯論終結，判決如下：
    主      文
被告應給付原告新臺幣玖萬元，及自民國一百零九年九月十日起
至清償日止，按週年利率百分之五計算之利息。
原告其餘之訴駁回。
訴訟費用由被告負擔三分之一，餘由原告負擔。
本判決原告勝訴部分得假執行；但被告如以新臺幣玖萬元為原告
預供擔保，得免為假執行。
    事實及理由
一、原告起訴主張：原告於民國106年9月27日與被告簽訂房屋租
    賃契約（下稱系爭租約），向被告承租門牌號碼基隆市○○路
    000號房屋（下稱系爭房屋）經營餐廳，租定租賃期間自106
    年9月27日起至111年8月27日止，每月租金為新臺幣（下同
    ）9萬元，並於簽訂系爭租約時交付押租金保證金18萬元。
    後來原告因故無法繼續承租系爭房屋，兩造遂於107年6月4
    日合意終止系爭租約，並簽訂終止房屋租賃契約（下稱系爭
    終止契約），被告並未返還押租保證金，事後原告改變心意
    有意繼續承租系爭房屋，並於107年6月11日再度匯款1個月
    租金9萬元予被告，被告雖表示不願再出租，卻未將上開9萬
    元租金返還原告，為此依租賃關係及民法第179條規定，求
    為命被告給付原告27萬元及自起訴狀繕本送達翌日起至清償
    日止，按週年利率5%計算之利息。
二、被告抗辯略以：兩造先於107年6月4日簽訂系爭終止契約，
    又於同年月6日協議原告應於107年6月9日前返還系爭房屋、
    交還鑰匙，並結清所應負擔之水電費及瓦斯費，被告則同意
    返還1個月押租保證金9萬元，如原告在107年6月9日前未依
    約履行，原告同意給付被告本應繳之107年5月27日租金，並
    由原告立具書面（下稱系爭協議）。事後原告非但未履行系
    爭協議，且未經被告同意將餐廳頂讓予他人，並於107年6月
    11日逕自匯款9萬元至被告帳戶，因被告不同意原告私下頂
    讓轉租，原告亦拒不搬遷，直到107年7月17日下午1點，原
    告始將系爭房屋交還予被告。兩造終止系爭租約後，被告依
    系爭協議僅負有返還1個月押租保證金之義務，因原告未即
    時遷讓交還房屋，被告得依系爭租約第8條約定請求照租金2
    倍之違約金，且被告代為墊繳之水電費、瓦斯費及垃圾清運
    費等合計74,693元，自得據以抵銷原告所得請求之1個月押
    租保證金。另原告於107年6月11日匯款之9萬元，依系爭協
    議本係原告所應給付之107年5月27日該期租金，或屬租賃契
    約終止後相當於租金之不當得利對價，被告受領並非無法律
    上原因等語。並答辯聲明：原告之訴駁回。
三、查兩造於106年9月27日簽訂系爭租約，原告於訂約時交付被
    告押租保證金18萬元，後來兩造於107年6月4日簽訂系爭終
    止契約，系爭租約終止時，原告尚未給付107年5月27日該期
    租金，經原告於107年6月6日立具系爭協議之書面，並於107
    年6月11日匯款9萬元予被告等事實，有系爭租約、系爭終止
    契約、系爭協議書面及匯款回條聯等件影本為證，且為兩造
    所不爭執，自堪信為真實。 
四、原告依租賃關係請求被告返還押租保證金18萬元，及依不當
    得利關係請求被告返還租金9萬元，為被告所否認，並以前
    揭情詞置辯，本院判斷如下：
　㈠關於原告請求返還押租保證金18萬元部分：
　⒈按契約之合意終止與因法定終止權之行使而終止者不同，效
    果亦異，除有特別約定外，並不當然適用或準用民法關於契
    約終止之規定（最高法院98年度台上字第856號判決意旨參
    照）。合意終止為契約行為，於合意終止後，當事人間權利
    義務關係，悉依當事人之約定定之。於契約雙方當事人以契
    約方式合意終止原訂契約之情形下，倘雙方未就契約合意終
    止前之損害賠償請求權，予以特別約定，則基於當事人契約
    自由原則，關於契約合意終止前所生之損害賠償請求權，即
    不得再主張。
　⒉查兩造於107年6月4日簽訂系爭終止契約，系爭租約應自107
    年6月4日終止起失效，就系爭終止契約之內容觀之，並無詳
    細約定終止系爭租約後，雙方應負之權利義務，且於第6條
    約定自即日起雙方租賃關係歸於消滅，日後均不得為任何主
    張或請求，原告自無從依系爭租約第6條：「乙方（即原告
    ）若不能續約承租時，甲方（即原告）應於乙方遷空交還房
    屋後無息退還押租保證金。」請求被告返還押租保證金18萬
    元。惟依系爭協議內容，原告須於107年6月9日前繳清水電
    、瓦斯費並過戶予被告，同時將系爭房屋及鑰匙返還予被告
    ，並由被告返還1個月押金9萬元予原告，否則原告需再給付
    107年5月27日該期租金予被告，堪認兩造另以系爭協議規範
    終止系爭租約後雙方之權利義務關係，原告依系爭協議請求
    被告返還1個月押租保證金9萬元，自屬有據。
  ⒊被告抗辯原告遲至107年7月17日始遷讓房屋，得依系爭租約
    第8條約定請求租金2倍之違約金，且被告代為墊繳之水電費
    、瓦斯費及垃圾清運費等合計74,693元，自得據以抵銷原告
    所得請求之1個月押租保證金云云。惟兩造既已終止系爭租
    約，並以系爭協議規範終止租約後雙方之權利義務關係，自
    不得再主張系爭租約之損害賠償請求權，被告對原告並無違
    約金債權可以抵銷。另被告抗辯為原告代墊水電費及瓦斯費
    等費用共74,693元，為原告所否認，應由被告就代墊上開費
    用之事實，負舉證責任。被告固提出相關事業公司事後發給
    之繳費證明及免用統一發票為證，繳費證明僅能證明所載地
    址繳費列帳月份及繳費日期、金額，不足以證明係由被告繳
    納，且水費繳費證明之裝置地址與系爭房屋不同，免用統一
    發票則未記載垃圾清運地址，所載日期係107年9月25日，亦
    與被告所稱原告於107年7月17日遷讓返還系爭房屋時隔已久
    ，難認與系爭房屋有關，被告據此主張抵銷，並無理由。
  ㈡關於原告請求返還租金9萬元部分：　　　
  ⒈按無法律上之原因而受利益，致他人受損害者，應返還其利
    益，民法第179條前段定有明文。主張不當得利請求權存在
    之當事人，對於不當得利請求權之成立，應負舉證責任，即
    應證明他方係無法律上之原因而受利益，致其受有損害（最
    高法院103年度台上字第2198號判決意旨參照）。又主張權
    利之原告若先不能舉證，以證明自己主張之事實為真，縱被
    告就其抗辯事實不能舉證，或其所舉證據尚有疵累，亦應駁
    回原告之請求（最高法院109年度台上字第100號判決意旨參
    照）。
  ⒉原告主張其已於107年6月6日交還鑰匙，被告同意給予原告搬
    遷時間，也不會扣押租保證金，但被告翌日即更換系爭房屋
    門鎖，原告才無法於約定期限內搬遷云云，為被告所否認，
    原告並未舉證證明有於107年6月6日交還鑰匙，及被告更換
    門鎖之事實，且依原告訴訟代理人與被告之簡訊內容，被告
    早於107年6月6日之前即通知原告訴訟代理人請原告點交房
    屋，原告訴訟代理人則於107年6月6日通知被告因找到新股
    東及團隊經營，會給付租金並繼續承租系爭房屋等情，自不
    可能於107年6月6日交還鑰匙，被告又於107年6月12日詢問
    原告何時要搬遷，原告訴訟代理人並未回覆搬遷時間，經被
    告通知於107年6月13日早上10點在系爭房屋當場搬遷，原告
    訴訟代理人回應時間過於匆促無法配合，堪認原告未依系爭
    協議於107年6月9日前交還系爭房屋及鑰匙，原告復未舉證
    證明被告同意延長交還系爭房屋之時間，自應按系爭協議繳
    納107年5月27日該期租金，被告受領原告於107年6月11日匯
    款之9萬元係有法律上原因，原告主張被告應依不當得利法
    律關係負返還之責，顯屬無據。
五、綜上所述，原告依系爭協議之約定，請求被告給付9萬元及
    自起訴狀繕本送達翌日即109年9月10日至清償日止，按週年
    利率5%計算之利息，為有理由，應予准許；逾此範圍之請求
    ，為無理由，應予駁回。
六、本件事證已經明確，原告聲請訊問證人洪素貞以證明被告自
    行更換系爭房屋門鎖，且原告有於107年6月10幾號找搬家公
    司搬遷，並不影響原告未依系爭協議於107年6月9日前交還
    系爭房屋之事實，核無必要；又兩造其他的攻擊防禦方法及
    所用之證據，經本院斟酌後，認為均不足以影響本判決之結
    果，爰不逐一論列，附此敘明。
七、本件係民事訴訟法第427條第1項所定之標的金額50萬元以下
    之財產權訴訟，本院為被告敗訴判決部分，應依職權宣告假
    執行，並依同法第392條第2項規定，依職權宣告被告預供擔
    保，得免為假執行。　
八、結論：本件原告之訴為一部有理由，一部無理由，依民事訴
    訟法第436條第2項、第79條、第389條第1項第3款、第392條
    第2項，判決如主文。
中　　華　　民　　國　　110 　年　　2　　月　　18 　　日
                  基隆簡易庭法　官  陳湘琳　　　　　　
以上正本係照原本作成。
對於本件判決如有不服，應於收受送達後20日內向本院提出上訴
書狀，上訴於本院合議庭，並按他造當事人之人數附具繕本。如
委任律師提起上訴者，應一併繳納上訴審裁判費。
中　　華　　民　　國　　110 　年　　2 　　月　　18　　日
                            書記官　林亭如